【裁判字號】    89,易,2394
【裁判日期】    900202
【裁判案由】    強制罪
【裁判全文】
臺灣臺北地方法院刑事判決                        八十九年度易字第二三九四號
    公  訴  人  臺灣臺北地方法院檢察署檢察官
    被      告  乙○○
    選任辯護人  林文龍
右列被告因強制罪案件，經檢察官提起公訴（八十九年度偵字第一七二三七號），本
院判決如左：
    主  文
乙○○以強暴妨害人行使權利，處拘役伍拾日，如易科罰金以參佰元折算壹日。
    事  實
一、乙○○係台灣產物保險股份有限公司（下稱台產公司）總務科長，並兼任其公司
    所在地台北市○○路四十九號「台產懷德大樓」管理委員會總幹事，明知「台產
    懷德大樓」與庇鄰合建之第一建業股份有限公司（下稱第一建業公司）所在地「
    第一建業大樓」地下室相通，且「第一建業大樓」地下室並無車道，需經由「台
    產懷德大樓」地下室之車道出入，雙方並於民國六十五年十二月間，投資增建時
    ，以「共同投資增建大樓合約」約定，第一建業大樓車輛得經台產懷德大樓地下
    室車道進出，且第一建業大樓之車輛自增建完成後均依該約定，使用台產懷德大
    樓地下室車道進出；於八十八年十二月間台產懷德大樓管理委員會決議，要求第
    一建業大樓管理委員會需分擔大樓管理費、維修費始得通行，並以存證信函通知
    第一建業大樓管理委員會應繳交新台幣（下同）一百八十七萬六千六百四十五元
    ，惟第一建業大樓管理委員會均不加理會，乙○○竟基於妨害他人行使權利之犯
    意，於民國八十九年二月二日上午，指揮不知情之工人數人，以水泥柱橫置於「
    第一建業大樓」地下室通往「台產懷德大樓」地下室之鐵門前，嗣經丙○○等人
    發覺後，以千斤頂將水泥柱移開，乙○○復接續於同日下午，指揮不知情之台產
    公司司機，將台產公司所有之車號ＤＶ—八五九二號小貨車擋置於上開鐵門前，
    阻止停放於第一建業大樓地下停車場之車輛進出，致使第一建業公司員工甲○、
    丙○○等人之車輛無法出入，以此方式妨害第一建業公司地下停車場停車人員之
    通行權利。
二、案經被害人甲○、丙○○訴由臺灣臺北地方法院檢察署檢察官偵查起訴。
    理  由
一、訊據被告乙○○固不否認有於八十九年二月二日下午指示小貨車停放於右揭地點
    之事實，然否認有何妨害自由犯行。辯稱：其對於置放水泥柱之事並不知情，係
    因第一建業公司使用「台產懷德大樓」地下室車道通行，卻拒絕分擔管理費、維
    修費，經台產懷德大樓管理委員會決議，第一建業大樓應分擔費用，始由其執行
    ，其指使台產公司之公務車停放在車道上，阻止第一建業大樓地下車輛使用車道
    通行，當時有要求司機注意來往車輛之安全，並無妨害他人自由之行為云云。經
    查：被告右揭妨害自由犯行，業據告訴人甲○、丙○○於偵查及本院審理中指訴
    綦詳，告訴人甲○指稱：「被告用台產懷德大樓管理委員會的名義寫存證信函給
    我們，通知我們八十九年二月一日起不讓我們車子進出使用，在二月二日就發現
    在台產懷德大樓地下室有橫置的水泥柱。」、「（問你是否最先發現水泥石柱擋
    在通道？）我在早上七、八點要開車出去時在通道上看到有一條水泥柱在通道上
    ，因水泥柱非常重，我找管理員處理，當我走到樓梯門口時，我發現有一部從外
    進入停車場的車（ＺＥ─三六三六）被水泥柱卡住（毀損部分未據告訴）。」等
    語，告訴人丙○○指稱：「（問水泥柱及停車阻擋所在地是屬於何人的？）台產
    懷德大樓公司的地界內，但正好阻擋在我們停車場出口，他們在停車的出口處貼
    著一張紙，表明禁止我們出入，我們停車場只有這個出口，車輛必須經過他們台
    產大樓停車場才能出去。」等語可證，並有卷附之「共同投資增建大樓合約」書
    可證明告訴人等有通行台產懷德大樓車道之通行權，及被告任職台產懷德大樓管
    理處總幹事簽文、台產懷德大樓函、存證信函、台產懷德大樓管理委員會第五十
    六次會議記錄（要求第一建業大樓管理委員會繳費之會議記錄）、橫置於車道之
    水泥柱照片三紙（見偵查卷）、台灣台北地方法院檢察署檢察官勘驗現場筆錄、
    照片二十幀等在卷可稽。被告雖否認指使不知情之工人置放水泥柱於車輛通道上
    等犯行，惟告訴人甲○、丙○○於本院調查時已指述如上，而最先發覺水泥柱置
    放於車道中之告訴人甲○復指稱：「地下室停車場的開放時間是早上六點鐘到晚
    上十點鐘，地下室停車場由台產懷德大樓管理委員會僱用警衛二十四小時管理。
    」等語。核被告時任「台產懷德大樓」管理委員會總幹事之職，於該管理委員會
    決議第一建業大樓管理委員會需補繳管理費，並發函通知第一建業大樓管理委員
    會，若不分攤繳納管理費，該委員會將自八十九年二月一日起不再將車道供第一
    建業大樓車輛出入使用後，於同年月二日七時許，告訴人甲○欲駕車離開時，即
    發現有水泥柱置放於車道進出口，告訴人甲○等人將該水泥柱移開後，被告復於
    當日下午命台產公司之司機開小貨車停放在車道出入口，阻擋告訴人等人之出入
    （此部分為被告所不否認），從整個事實觀之，置放水泥柱與事後命司機駕車阻
    擋車道口之行為，其目的均相同，亦即達到阻止第一建業大樓地下停車場之車輛
    使用台產懷德大樓車道，被告辯稱不知水泥柱係由何人指使放置，即顯悖常理，
    且該大樓係由台產公司聘用警衛人員看守，業經告訴人甲○指述明確，並為被告
    所不否認，及依卷附照片所示該水泥柱若不使用機具，顯難以人力移動，該地下
    停車場一般人若未經許可，在警衛看守下，顯難搬運水泥柱進入地下停車場，被
    告時任管理委員會之總幹事，自難推諉為不知情，上開辯詞應係事後卸責之詞，
    難以採信，事證已經明確，應依法論科。
二、核被告所為係犯刑法第三百零四條第一項強制罪。其先置放水泥柱後命司機阻擋
    車道之行為，係基於同一妨害自由之犯意下之接續行為，係屬接續犯，只論以一
    妨害自由罪嫌。被告利用不知情之工人及司機犯罪，為間接正犯。被告以一妨害
    自由之行為，侵害告訴人甲○、丙○○等人出入之權利，係一行為而觸犯數罪名
    ，為想像競合犯，應從一重處斷。爰審酌被告犯罪之動機係為執行管理委員會補
    繳管理費之決議，所為方法失當、其犯罪手段、已經侵害他人通行權利，犯罪後
    已知所悔改等一切情狀，量處如主文所示之刑，並諭知易科罰金之折算標準，以
    資懲儆。水泥柱雖係供被告犯罪所用之物，惟無證據證明係被告所有，本院自無
    法依刑法第三十八條之規定併予宣告沒收，附此敘明。
據上論斷，應依刑事訴訟法第二百九十九條第一項前段，刑法第第三百零四條第一項
、第四十一條第一項，罰金罰鍰提高標準條例第一條前段、第二條判決如主文。
本案經檢察官孟令士到庭執行職務
中      華      民      國      九十      年      二      月    二    日
                                      臺灣臺北地方法院刑事第九庭
                                          法  官  王  綽  光
右正本證明與原本無異。
如不服本判決，應於判決送達後十日內，向本院提出上訴狀。
                                          書記官  潘  惠   梅
中      華      民      國      九十      年       二     月    五    日
附錄法條：刑法第三百零四條。
一以強暴、脅迫使人行無義務之事或妨害人行使權利者，處三年以下有期徒刑、拘役
  或三百元以下罰金。
二前項之未遂犯罰之。


司法院資訊處製作；財團法人民間司法改革基金會備份。
